臺灣彰化地方法院民事判決　　　　　　　95年度家訴字第60號
原　　　告　卯○○
訴訟代理人　趙惠如律師
被　　　告　亥○○
訴訟代理人　天○○
被　　　告　戊○○
被　　　告　戌○○○
被　　　告　寅○○
　　　　　　　　　　　　號
被　　　告　酉○○
　　　　　　　　　　　　　　號.
被　　　告　辰○○
被　　　告　巳○○
被　　　告　丑○○
被　　　告　壬○○
被　　　告　辛○
被　　　告　癸○○
被　　　告　丁○○
　　　　　　　　　　　　19弄.
被　　　告　丙○○
　　　　　　　　　　　　19弄.
被　　　告　乙○○
　　　　　　　　　　　　19弄.
被　　　告　子○○
被　　　告　甲○○
被　　　告　庚○○
被　　　告　己○○
被　　　告　午○○
被　　　告　未○○
被　　　告　申○○
上列當事人間分割遺產等事件，本院於民國96年11月08日言詞辯
論終結，判決如下：
    主    文
被告辰○○、巳○○、丑○○、壬○○、辛○、癸○○、丁○○
、丙○○、乙○○、子○○應就其被繼承人康水波所遺坐落彰化
縣埔鹽鄉○○段1956、1959、2053、2060、2076地號土地（康定
山所遺之公同共有）辦理繼承登記。
被告甲○○、庚○○、己○○、午○○、未○○、申○○應就其
被繼承人康子賢所遺坐落彰化縣埔鹽鄉○○段1956、1959、2053
、2060、2076地號土地（康定山所遺之公同共有）辦理繼承登記
。
兩造公同共有坐落彰化縣埔鹽鄉○○段1956、1959、2053、2060
地號土地（權利範圍均1/2），予分割由原告、被告亥○○、戊○○、戌○○○、寅○○、酉○○均各自取得應有部分1/16；被
告辰○○、巳○○、丑○○、壬○○、辛○、癸○○、丁○○、
丙○○、乙○○、子○○公同共有應有部分1/16；被告甲○○、
庚○○、己○○、午○○、未○○、申○○公同共有應有部分1/
16。
如附圖所示編號I之未保存登記磚造平房（面積117平方尺）由原
告、被告亥○○、戊○○、戌○○○、寅○○、酉○○均各自取
得1/8；被告辰○○、巳○○、丑○○、壬○○、辛○、癸○○
、丁○○、丙○○、乙○○、子○○共同取得1/8；被告甲○○
、庚○○、己○○、午○○、未○○、申○○共同取得1/8。
彰化縣政府徵收之坐落彰化縣埔鹽鄉○○段2053-1地號土地之地
價補償費新台幣5萬2360元及農作物償費6800元，共計5萬9160元
，准予分割由原告、被告亥○○、戊○○、戌○○○、寅○○、
酉○○均各取得新台幣7395元；由被告辰○○、巳○○、丑○○
、壬○○、辛○、癸○○、丁○○、丙○○、乙○○、子○○公
同共有7395元；由被告甲○○、庚○○、己○○、午○○、未○○、申○○公同共有7395元。
兩造公同共有坐落彰化縣埔鹽鄉○○段2076號土地、所有權全部
予分割如附圖所示，編號A、B、C、D、F、G部分依予分歸被告亥
○○、原告、被告戊○○、戌○○○、酉○○、寅○○單獨取得
；編號E部分由被告辰○○、巳○○、丑○○、壬○○、辛○、
癸○○、丁○○、丙○○、乙○○、子○○公同共有；編號H部
分由被告甲○○、庚○○、己○○、午○○、未○○、申○○公
同共有。
訴訟費用由原告、被告亥○○、戊○○、戌○○○、酉○○、寅
○○各負擔1/8；被告辰○○、巳○○、丑○○、壬○○、辛○
、癸○○、丁○○、丙○○、乙○○、子○○共同連帶負擔1/8
；被告甲○○、庚○○、己○○、午○○、未○○、申○○共同
連帶負擔1/8。
    事實及理由
一、原告起訴主張：
  (一)、兩造之被繼承人康定山已於民國84年5月16日死亡，原告
      係他的妻子，有繼承權之子女計有康水波（養子，嗣於95
      年4月2日亡故）、康子賢（長子，嗣於95年10月4日亡故
      ）、酉○○、亥○○、楊梅、戌○○○、寅○○共七人
      ，總共為八位繼承人。康定山遺有坐落如附表示之土地、
      未保存登記建物，另其中之彰化縣埔鹽鄉○○段2053-1地
      號土地業經彰化縣政府徵收確定，土地徵收補償費為新台
      幣（下同）5萬2360元及農作物償費6800元，共計5萬9160
      元。而編號5之土地上有破舊無人居住之磚造平房建物（
      附圖I所示，原門牌與其他建物共用彰化縣埔鹽鄉○○路
      213 號，嗣整編為員鹿路三段208號），屬被繼承人之未
      保存登記建物。
  (二)、系爭編號1.至5.之土地，原告（被繼承人之妻）及其餘被
      告等（康水波之繼承人除外）已辦妥繼承登記；惟被繼承
      人之子康水波已於95年4月2日亡故，其繼承人為被告辰○○、巳○○、丑○○、壬○○、辛○、癸○○、丁○○、
      丙○○、乙○○、子○○（下稱辰○○計10人），就康水
      波所遺上開土地，尚未辦理繼承登記之繼承人。又被繼承
      人之長子康子賢也已於95年10月4日亡故，其繼承人為被
      告甲○○、庚○○、己○○、午○○、未○○、申○○（
      下稱甲○○等6人），渠等就康子賢所遺上開土地，也尚
      未辦理繼承登記，爰請求如主文第一、二項所示，以利遺
      產之分割。
  (三)、兩造之被繼承人康定山所留之遺產，康定山並無立遺囑不
      予分割或明載分割之方式，兩造間亦無協議分割，惟原告
      與被告等協議，均無結果，爰訴請分割遺產；就其中附表
      所示之土地，其中就坐落彰化縣埔鹽鄉○○段1956、1959
      、2053、2060地號四筆，因與他人共有，權利範圍均為二
      分之一，面積亦不大，故原告主張予分割為分別共有（康
      子賢及康水波部分，分割由其各繼承人公同共有）；附圖
      I所示之未保存登記平房，分割方式，亦同。同段2076地
      號土地面積較大，且所有權範圍為全部，故主張依八等分
      比例分割，分割後各取得部分，均能面臨通行道路，且各
      自得自行處分。又原告已徵得被告亥○○、戊○○、寅○○、酉○○等人同意，請予分割為各別取得。至於彰化縣
      政府之地價補償費5萬2360元及農作物償費6800元，也依8
      等分予分配（原屬康子賢及康水波部分，分由其繼承人公
      同共有）。
  (四)、提出中區國稅局遺產稅照證明、戶籍謄本、繼承系統表、
      土地登記簿謄本、地籍圖、照片為證及聲請會同地政人員
      勘測現場。
二、被告部分：
  (一)、被告戊○○、戌○○○、酉○○、寅○○部分：
  　　同意原告之分割方式。另稱：被告巳○○、丑○○等人一
　    直以2076地號土地上之三合院公廳尚有祖先牌位，要被告
      等先行處理為由，拒絕協議分割。
  (二)、被告巳○○、丑○○、辰○○、亥○○、甲○○部分，均
      未於最後言詞辯論期日到庭。據巳○○、丑○○、辰○○
      、王淑媛曾到庭稱：希望系爭2076地號土地上之地上建物
      能保留，又被告戊○○、寅○○、戌○○○、亥○○等四
      人於被繼承人生前已分給她們（女兒）財產，現為什還能
      再主張分遺產？被告亥○○代理人稱對分割並無意見。
  (三)、其餘被告均未到庭陳述，也未提出任何書狀表示意見。
三、得心證之理由：
  (一)、本件被告亥○○、辰○○、巳○○、丑○○、壬○○、辛○、癸○○、丁○○、丙○○、乙○○、子○○、甲○○
      、庚○○、己○○、午○○、未○○、申○○均經合法通
　    知，未於言詞辯論期日到場，核無民事訴訟法第386條所
      列各款情形，此部分爰依原告之聲請，由其一造辯論而為
      判決。
  (二)、原告主張兩造之被繼承人康定山遺有如附表所示之遺產，
      被繼承人未立不予分割遺囑，兩造亦未有不予分割之協議
      ，惟被繼承人於民國84年間亡故後迄今，遺產未能分割等
      情，已據原告提出中區國稅局遺產稅照證明、戶籍謄本、
　　　繼承系統表、土地登記簿謄本、地籍圖、照片為證，且為
  　　部分被告等未爭執，堪認為真正。又原告主張原繼承人康
　    水波於95年4月2日亡故，其繼承人為被告辰○○計10人，
      就康水波所遺上開土地，尚未辦理繼承登記之繼承人。又
      被繼承人之長子康子賢也已於95年10月4日亡故，其繼承
      人為被告甲○○等6人，渠等就康子賢所遺上開土地也尚
      未辦理繼承登記，爰請求先行就附表編號1.至5.土地辦理
      繼承登記，以利分割遺產，應屬有據，爰判決如主文第一
      、二項所示。
  (三)、按繼承人有數人時，在分割遺產前，各繼承人對於遺產全
      部為公同共有；繼承人得隨時請求分割遺產，民法第1151
      條、第1164條本文分別定有明文。又遺產之公同共有係以
      遺產之分割為其終局目的，而以公同共有關係為暫時的存
      在。再者，公同共有物分割之方法，除法律另有規定外，
      應依關於共有物分割之規定，依共有人協議之方法行之，
      分割之方法，不能協議決定者，法院得因任何共有人之聲
      請，命以原物分配於各共有人或變賣共有物，以價金分配
      於各共有人，民法第830條第2項及第824第1項及第2項分
      別定有明文。從而，原告訴請分割本件遺產，於法洵有據
      。本件被繼承人之康定山之遺產如附表所示，為兩造所不
      爭執，其中編號1.至4.土地均為共有，原告主張按應繼分
      比例分割，被告等人復未為反對，此部分，應予分割為分
      別共有（原繼承人康水波、康子賢部分，由渠等繼承人公
      同共有）；未保存登記建物如附圖所示編號I磚造平房（
      面積117平方尺），經本院會同彰化縣溪湖地政事務所派
      勘測屬實，有複丈成果圖可按，宜由原告、被告亥○○、
      戊○○、戌○○○、寅○○、酉○○均各自取得1/8；被
      告辰○○、巳○○、丑○○、壬○○、辛○、癸○○、丁○○、丙○○、乙○○、子○○共同取得1/8；被告甲○○、庚○○、己○○、午○○、未○○、申○○共同取得
      1/8。又彰化縣政府徵收被繼承人所遺之彰化縣埔鹽鄉○○段2053-1地號土地，其地價補償費5萬2360元及農作物
　　　償費6800元，共計5萬9160元，有彰化縣政府函可稽。予
　　　分割為八等分，而歸各繼承人取得（康水波、康子賢部分
　　　，由渠等繼承人辰○○計10人、甲○○6人公同共有）。
  　　至於編號5.土地（2076地號土地），其所有權為全部，地
　    形呈東北、西南走方向，西南方是廟埕空地，東方、東北
      方係通行巷道，系爭土地上除了有編號I磚造平房外，尚
      有三合院式建物（據被告巳○○稱係渠等所有），一部分
      為空地，此有照片可稽，並經本院勘驗現場屬實。本院認
      為宜予分割如主文第六項所示，即如附圖所示，其中編號
      A、B、C、D、F、G部分，依序分歸被告亥○○、原告、被
　　　告戊○○、戌○○○、酉○○、寅○○單獨取得；編號E
  　　部分由被告辰○○、巳○○、丑○○、壬○○、辛○、癸○○、丁○○、丙○○、乙○○、子○○公同共有；編號
      H 部分由被告甲○○、庚○○、己○○、午○○、未○○
      、申○○公同共有；分割後各人得單獨使用或處分。又本
      件係分割遺產之訴，爰依兩造應繼分比例諭知應分擔之訴
      訟費用。
據上論結，本件原告之訴，為有理由，依民事訴訟法第385條第1
項、第78條、第81條，判決如主文。
中　　華　　民　　國　　96　　年　　11　　月　　22　　日
　　　　　　　　　　　家事法庭法　官　王鏡明
以上正本係照原本作成。
如對本判決上訴，須於判決送達後20日之不變期間內，向本院提
出上訴狀。
　　　　　　　　　　　　　　　書記官　謝玲英
中　　華　　民　　國　　96　　年　　11　　月　　22　　日
附表之遺產：
(一)、土地部分：
　1.彰化縣埔鹽鄉○○段1956地號、14平方公尺、權利範圍1/2
　2.彰化縣埔鹽鄉○○段1959地號、13平方公尺、權利範圍1/2
　3.彰化縣埔鹽鄉○○段2053地號、685平方公尺、權利範圍1/2
　4.彰化縣埔鹽鄉○○段2060地號、1152平方公尺、權利範圍
  　1/2
  5.彰化縣埔鹽鄉○○段2076地號、1524平方公尺、權利範圍全
  　部
(二)、附圖編號I、面積117平方公尺之磚造未保存登記建物。
(三)、彰化縣政府徵收（埔鹽鄉○○段2053-1地號）地價補償費新
    台幣5萬2360元及農作物償費新台幣6800元，共計新台幣5萬
    9160元。
